最高法院刑事判決　　　　　　　　　　　　　　　　　九十一年度台非字第三五號
　　上訴人　最高法院檢察署檢察總長
　　被　告　甲○○
右上訴人因被告竊盜案件，對於臺灣板橋地方法院中華民國九十年八月二十三日第一
審確定判決（九十年度易字第一一八八號，起訴案號：臺灣板橋地方法院檢察署九十
年度偵字第三○二九號），認為部分違法，提起非常上訴，本院判決如左：
    主  文
原判決關於主刑部分撤銷。
甲○○連續帶兇器竊盜，處有期徒刑貳年。
    理  由
非常上訴理由稱：「按刑法第四十七條規定之累犯，必須曾受有期徒刑之執行完畢，
或受無期徒刑或有期徒刑一部之執行而赦免後，五年以內再犯有期徒刑以上之罪者為
限，始得加重其刑。所謂執行完畢，除在監獄執行期滿者外，如為假釋出獄，須在無
期徒刑滿十五年，或在有期徒刑所餘刑期內，未經撤銷假釋者，其未執行之刑，始以
已執行論。若為二以上有期徒刑併執行時，假釋所定最低應執行之期間，合併計算之
；其所餘刑期，亦應合併計算。必於該期間內未經撤銷假釋，未執行之刑，始以已執
行論，此就刑法第七十九條第一項、第七十九條之一第一項、第三項觀之自明。本件
臺灣板橋地方法院九十年度易字第一一八八號刑事判決，判處甲○○連續帶兇器竊
盜，累犯，處有期徒刑貳年陸月。關於累犯之理由，係以甲○○（誤載為蕭宏其）曾
於八十一年（民國）間，因違反麻醉藥品管理條例等案件，經臺灣高等法院判處有期
徒刑五年四月確定，並於八十六年十月六日執行完畢，復於九十年一、二月間，連續
再犯竊盜罪為論據。然查，被告所犯上開違反麻醉藥品管理條例罪，與另案違反麻醉
藥品管理條例判處有期徒刑七月，遭撤銷緩刑一罪，合併更定刑期為五年十一月，八
十二年二月八日執行，於八十四年三月九日假釋出監，殘餘刑期二年十一月二十一日
。嗣於假釋期間，再犯竊盜等罪，經判處有期徒刑一年十月確定，假釋遭撤銷，而於
八十七年一月八日，相繼由臺灣臺北地方法院檢察署檢察官（八十七年度執更丙字第
五號），及臺灣板橋地方法院檢察署（誤載為臺灣臺北地方法院檢察署）檢察官（八
十七年度執更辛字第一三八九號），指揮（漏載『執行』）該罪有期徒刑及前述殘刑
，刑期至九十一年一月二十四日屆滿。並於八十八年十二月七日假釋，假釋期間至九
十年十二月十九日始屆滿。以上，有臺灣板橋地方法院檢察署八十七年度執更字第一
三八九號、八十八年執更字第二四一六號執行卷內所附之臺灣宜蘭監獄報請撤銷假釋
報告表、相關裁判書及檢察官指揮書可稽。足見被告於九十年一、二月間，復犯本件
竊盜，原刑期五年四月在假釋中，應非累犯。原審遽認上開吸食麻醉藥品（漏載『及
非法販賣化學合成麻醉藥品』）罪應執行有期徒刑五年四月部分，已於八十六年十月
六日執行完畢，而論以累犯，自屬違背法令。案已確定，且不利於被告，應依刑事訴
訟法第四百四十一條、第四百四十三條提起非常上訴，請將該違背法令之判決撤銷，
另為適法之判決，以資糾正。」等語。
本院按：判決不適用法則或適用不當者，為違背法令，刑事訴訟法第三百七十八條定
有明文。又依法應於審判期日調查之證據未予調查，致適用法令違誤，而顯然於判決
有影響者，該項判決即屬違背法令，得提起非常上訴，亦經司法院大法官會議著有釋
字第一八一號解釋可按。是以事實審法院對於被告有無累犯之事實，應否適用刑法第
四十七條累犯之規定加重其刑，即屬法院認定事實與適用法律之基礎事項，客觀上有
其調查之必要，應依職權加以調查。倘被告並非累犯，而事實審未詳加調查，致判決
誤用累犯之規定論處，即屬刑事訴訟法第三百七十九條第十款規定所稱依法應於審判
期日調查之證據而未予調查，其判決當然為違背法令。又刑法上累犯之成立要件，依
刑法第四十七條規定，必須曾受有期徒刑之執行完畢，或受無期徒刑或有期徒刑一部
之執行而赦免後，五年以內再犯有期徒刑以上之罪者，始足當之。所謂執行完畢，其
在監獄執行期滿者，固不待言；如為假釋出獄，則須在無期徒刑假釋後滿十五年，或
在有期徒刑所餘刑期內未經撤銷假釋者，其未執行之刑，始得以已執行論。如其為二
以上徒刑併執行者，假釋所定最低應執行之期間，既合併計算之；其所餘刑期（即殘
刑期間），亦應合併計算。此期間既無從區分，則必於期間內未經撤銷假釋，該併執
行之各罪所未執行之刑，始以已執行論，此觀諸刑法第七十九條第一項、第七十九條
之一第一項、第三項之規定甚明。是以，在二以上有期徒刑合併（即接續）執行之情
形，經假釋出獄者，不論假釋出獄前所執行之期間，是否已逾其中一罪或數罪之刑期
，均應認為尚未執行完畢，斯時，若再犯有期徒刑以上之罪，即不得以累犯論。本件
被告甲○○於民國七十九年間犯連續非法吸用化學合成麻醉藥品罪，經臺灣板橋地方
法院判處有期徒刑七月，緩刑三年，於八十年二月十七日判決確定。嗣於八十一年五
、六月間復因非法吸用化學合成麻醉藥品及非法販賣化學合成麻醉藥品二罪，經臺灣
板橋地方法院分別判處有期徒刑六月、五年，應執行有期徒刑五年四月，上訴經臺灣
高等法院駁回確定。而被告因前開連續非法吸用化學合成麻醉藥品罪，經臺灣板橋地
方法院宣告之緩刑，復經臺灣板橋地方法院裁定撤銷，而與其非法吸用化學合成麻醉
藥品及非法販賣化學合成麻醉藥品二罪，經判處應執行之有期徒刑五年四月接續執行
，於八十四年三月九日縮短刑期假釋出獄，假釋期間原應至八十七年三月二日屆滿。
詎被告於假釋期間，又於八十五、六年間，因竊盜及非法吸用化學合成麻醉藥品二罪
，經臺灣臺北地方法院及臺灣板橋地方法院分別判處有期徒刑一年八月、四月確定，
並於八十六年十一月十九日經臺灣臺北地方法院裁定應執行有期徒刑一年十月。而被
告上開假釋乃因之經臺灣宜蘭監獄報請法務部撤銷，經法務部照准後，其假釋殘刑二
年十一月二十一日與竊盜及非法吸用化學合成麻醉藥品二罪，應執行之有期徒刑一年
十月接續執行，先執行竊盜及非法吸用化學合成麻醉藥品二罪，應執行之有期徒刑一
年十月，至八十八年二月三日止，繼接續自八十八年二月四日起，執行上開假釋殘刑
，嗣經合併計算假釋最低應執行期間後，於八十八年十二月七日縮短刑期假釋出獄，
假釋期間應至九十年十二月十九日止，有臺灣高等法院檢察署刑案紀錄簡覆表乙份（
見臺灣板橋地方法院九十年度易字第一一八八號卷第七七頁至第八一頁）、臺灣板橋
地方法院檢察署八十四年度執更字第六四五號、八十七年度執更字第一三八九號、八
十八年度執更字第二四一六號執行卷宗及同署八十四年度執護字第四一０號、八十八
年度執護字第一三九五號保護管束執行卷宗可按。足見被告上開接續併執行之有期徒
刑及假釋殘刑，均未執行完畢。則被告於八十九年十二月間起至九十年二月二十六日
，再犯之本件連續帶兇器竊盜罪，自難論以累犯。原審對卷附之被告前科資料及其
執行之情形，未詳加調查，致誤認被告前於八十一年間因非法吸用化學合成麻醉藥品
、非法販賣化學合成麻醉藥品二罪，經臺灣板橋地方法院分別判處有期徒刑六月、五
年，應執行有期徒刑五年四月，上訴經臺灣高等法院駁回確定之有期徒刑，已於八十
六年十月六日執行完畢，而論被告以累犯，並依刑法第四十七條規定加重其刑。揆諸
上開說明，自屬依法應於審判期日調查之證據未予調查，致適用法令違誤，而顯然於
判決有所影響，該判決關於主刑部分，當然為違背法令。案經確定，且於被告不利，
非常上訴意旨執以指摘，洵有理由，應將原判決關於主刑部分撤銷，自為判決如主文
第二項所示，以資救濟。至於原判決關於被告沒收從刑部分，尚無違誤，非常上訴意
旨亦未指及，仍予維持，附此敘明。
據上論結，應依刑事訴訟法第四百四十七條第一項第一款但書，刑法第五十六條、第
三百二十一條第一項第三款、第三百五十四條、第五十五條，罰金罰鍰提高標準條例
第一條前段，判決如主文。
中      華      民      國    九十一    年      二      月    二十二    日
                              最高法院刑事第一庭
                                  審判長法官  施  文  仁
                                        法官  張  淳  淙
                                        法官  林  永  茂
                                        法官  蕭  仰  歸
                                        法官  張  清  埤
      右正本證明與原本無異
                                              書  記  官
中      華      民      國    九十一    年      二      月    二十七    日
